【裁判字號】    90,裁,281
【裁判日期】    900503
【裁判案由】    有關土地登記事務
【裁判全文】
最  高  行  政  法  院  裁  定                      九十年度裁字第二八一號
    原      告  千瑛建設股份有限公司
    代  表  人  乙○○
    原      告  甲○○
    被      告  臺北市中山地政事務所
    代  表  人  蔡啟贊
右當事人間因有關土地登記事務事件，原告不服內政部中華民國八十九年四月二十五
日台（八九）內訴字第八八○九一○九號再訴願決定，提起行政訴訟。本院裁定如左
︰
    主  文
原告之訴駁回。
訴訟費用由原告負擔。
    理  由
一、按提起訴願，以有行政處分之存在為前提要件；所謂行政處分者，係指行政主體
    ，基於職權，就具體事件，所為發生公法上法律效果之單方行政行為而言，至行
    政機關所為單純事實之述（或事實通知）或理由之說明，既不因該項述或說
    明而生何法律上之效果者，自非行政處分，人民即不得對之提起訴願，本院四十
    四年判字第十八號、六十二年裁字第四十一號著有判例。次按「人民因中央或地
    方官署之違法或不當處分。致損害其權利或利益者。得提起訴願。」修正前訴願
    法第一條定有明文。依此規定，則於訴願法修正施行前提起訴願者，以因違法或
    不當之行政處分致權利或利益受有損害者為限，苟無此情形，自不得提起訴願。
二、本件原告甲○○於八十四年五月二十九日函請辦理抵押權內容變更登記案，被告
    以八十四年六月八日北市中地一字第九九六二號函復略以：「主旨：有關台端函
    請辦理抵押權內容變更登記乙案，經查本所七十一年六月十四日收件內湖字第一
    一四九○號登記申請案確經審核無誤，並登記完竣在案於法有據，本所並無違誤
    。況本所係行政機關，無權對本案權利爭執為裁判，至於人民若依土地登記規則
    第三十二條規定備妥證件至本所申請登記時，本所自當依法審核．．．」；另原
    告甲○○於八十四年八月一日函稱被告違法塗銷一節，被告以八十四年八月八日
    北市中地一字第一三六九九號函復略以：「．．．說明二、經查本所七十一年六
    月十四日收件內湖字第一一四九○號登記申請案確經審核無誤，並登記完竣在案
    ，於法有據，處理並無違誤。次查本所係行政機關，無權對本案權利爭執為裁判
    。至於人民若依土地登記規則第三十二條規定備妥證件申請登記時，本所自當依
    法審核。」經查前開被告函，僅係函復原告甲○○其陳情案件之辦理情形及法令
    依據，為單純之事實述或理由之說明，核非屬行政處分，揆諸首開本院判例，
    原告自不得對之提起訴願。一再訴願決定以前開理由駁回其一再訴願，經核並無
    不合。原告又提起本件行政訴訟，仍應認其訴為不合法，應予駁回。
三、本件原告千瑛建設股份有限公司於前開原告甲○○申請辦理抵押權內容變更登記
    及函稱被告違法塗銷事件，並無何利害關係，自無權利或利益受損之可言，其原
    非可對本件被告之函復提起訴願，一再訴願決定除以前述理由外，併以其非有權
    提起訴願之人，而駁回其一再訴願，經核亦無不合。原告千瑛建設股份有限公司
    復提起本件行政訴訟，仍應認其訴為不合法，應予駁回。
據上論結，本件原告之訴為不合法，爰依行政訴訟法施行法第二條、行政訴訟法第一
百零七條第一項第一款、第一百零四條、民事訴訟法第九十五條、第七十八條、第八
十五條第一項前段，裁定如主文。
中      華      民      國      九十      年      五      月     三     日
                    最 高 行 政 法 院  第 四 庭
                                審 判 長 法  官      葉  振  權
                                         法  官      鍾  耀  光
                                         法  官      吳  錦  龍
                                         法  官      劉  鑫  楨
                                         法  官      吳  明  鴻
右  正  本  證  明  與  原  本  無  異
                                         法院書記官  阮  桂  芬
中    華    民    國     九十        年      五      月       三        日


司法院資訊處製作；財團法人民間司法改革基金會備份。
